臺灣彰化地方法院民事判決
109年度訴字第869號
原      告  顏永茂  
訴訟代理人  林美麗  
被      告  花旗(台灣)商業銀行股份有限公司


法定代理人  莫兆鴻  
訴訟代理人  林佑儒  
            陳正欽  
            趙璧成律師
上列當事人間請求債務人異議之訴事件，本院於民國110年3月18
日言詞辯論終結，判決如下：
    主      文
本院109年度司執字第25058號清償票款執行事件所為之強制執行
程序，應予撤銷。
被告不得執本院95年度執育字第556號債權憑證為執行名義對原
告為強制執行。
訴訟費用由被告負擔。
    事實及理由
一、原告主張：
  ㈠被告持本院95年度執育字第556號債權憑證（下稱系爭債權憑
    證）對原告聲請強制執行（本院109年度司執字第25058號清
    償票款強制執行事件），系爭債權憑證之執行名義為臺灣臺
    中地方法院89年度票字第17714號民事裁定（下稱系爭本票
    裁定），並非確定判決，亦非與確定判決有同一效力之執行
    名義，消滅時效期間適用票據法第22條規定期間為3年，不
    適用民法第137條延長為5年之規定。
  ㈡被告於民國91年向臺中地方法院、92年向臺北地方法院聲請
    對共同債務人紀素春執行，並未對原告執行，故被告於95年
    度執字第9074號聲請執行已時效消滅。又系爭債權憑證係於
    95年1月13日核發，被告雖曾於95年（95年度度執字第9074
    號）、100年7月26日（100年度司執育字第18367號）、102
    年7月1日（102年度司執育字第23755號）、106年2月21日（
    106年度司執字第7454號）、106年9月7日（106年度司執字
    第37403號）聲請強制執行，惟被告於100年7月26日對原告
    聲請強制執行，已超過3年時效期間；被告於102年聲請執行
    後，於106年2月21日對原告聲請強制執行，亦已超過3年時
    效期間；被告於106年9月7日對原告聲請執行，距前次執行
    日期102年亦已超過時效期間。被告對原告之債權消滅時效
    已完成，爰依強制執行法第14條規定，提起債務人異議之訴
    。
  ㈢原告並無於98年3月4日、100年4月12日、101年10月11日、10
    1年12月20日、103年4月8日與被告之人員以電話通話。原告
    並非知時效之事實而為承認者，不能認定原告拋棄時效利益
    （最高法院49年台上字第2620號民事判例意旨參照）。依被
    告主張對話内容「他就會繼續離職」、「他只能拿5萬出來
    」之「他」語氣，應係第三人之說話，並非原告本人所說，
    被告主張時效中斷不可採。又被告主張原告於103年4月8日
    告知只能拿新台幣（下同）5萬出來，時效因承認而中斷云
    云，縱認為真，亦僅在5萬元範圍內發生承認之效力（最高
    法院102年台上字第809號判決意旨參照）。另縱認被告於98
    年3月4日、103年4月8日有向原告提出請求，惟被告於請求
    後6個月内未聲請強制執行，時效視為不中斷（最高法院67
    年台上字第434號判例）等語。並聲明：如主文所示。
二、被告答辯：
　㈠被告於95年取得系爭債權憑證，於94年9月至96年6月間對原
    告強制執行扣薪，扣薪無果後，即持續電話聯繫原告，於98
    年3月4日曾與原告聯繫，原告當時表示銀行若要再來扣薪，
    他就會繼續離職，並表示堂弟在花旗銀行大陸的分行當高階
    主管，還要先商量看看要如何處理此欠款，若銀行願意給一
    折處理他就考慮看看，被告告知一折金額過低後，原告隨後
    掛電話。被告於100年7月26日、102年7月1日皆有聲請強制
    執行，100年4月12日、101年10月11日、101年12月20日有與
    被告聯繫，於103年4月8日再與原告聯繫時，原告告知只他
    能拿5萬出來跟我方談，要不要，被告的專員告知金額部分
    差距太大，無法獲准，請再考慮一下，被告也會盡幫忙，隨
    後仍沒有結果。被告又接續於106年2月21日、106年9月7日
    、107年向原告聲請強制執行，至今皆無果。
　㈡被告曾多次對原告聲請強制執行，甚至為長期之扣薪執行，
    執行無果之期間也不間斷對原告進行聯繫，原告於電話中皆
    承認其債務，只是因協商之金額無法取得共識，而無法清償
    。原告之承認行為具有中斷事由之效力，故被告之債權未逾
    3年之消滅時效期間。又原告僅是一直表示希望以較低金額
    協商取消保責，並非僅承認5萬元債務等語。並聲明：原告
    之訴駁回。
三、得心證之理由：
　㈠按執行名義成立後，如有消滅或妨礙債權人請求之事由發生
    ，債務人得於強制執行程序終結前，向執行法院對債權人提
    起異議之訴。強制執行法第14條第1項定有明文。查被告於1
    09年6月5日持系爭債權憑證對原告聲請強制執行，執行程序
    尚未終結之事實，業據原告提出債權憑證為證，且為被告所
    不爭執，並經本院調取109年度司執字第25058號清償票款強
    制執行事件卷證審核無訛。是原告主張被告之請求權時效已
    完成而拒絕給付，依強制執行法第14條第1項規定提起債務
    人異議之訴，應屬有據。
　㈡原告主張被告取得之執行名義為系爭本票裁定，被告於95年
    間始對原告聲請強制執行，被告於系爭債權憑證核發後，曾
    於100年7月26日（100年度司執育字第18367號）、102年7月
    1日（102年度司執育字第23755號）、106年2月21日（106年
    度司執字第7454號）、106年9月7日（106年度司執字第3740
    3號）聲請強制執行等事實，為被告所不爭執。是被告之原
    始執行名義為系爭本票裁定，依票據法第22條第1項規定，
    被告之票款請求權之消滅時效期間為3年。則被告不論係自
    系爭本票裁定後，於95年間對原告聲請強制執行；或自95年
    1月13日系爭債權憑證核發後，於100年7月26日對原告聲請
    強制執行，均已逾本票債權之3年請求權時效期間。
　㈢按消滅時效，因請求、承認、起訴而中斷。民法第129條第1
    項定有明文。又民法第129條第1項第2款所謂「承認」，為
    時效完成前，債務人因認識他方請求權存在，所為之觀念表
    示，而發生時效中斷之效力。至於時效完成後所為之承認，
    則係時效完成利益之拋棄，恢復時效完成前之狀態，應以債
    務人明知時效完成之事實為其要件（最高法院96年度台上字
    第179號裁判意旨參照）。本件被告辯稱被告之人員於98年3
    月4日、100年4月12日、101年10月11日、101年12月20日、1
    03年4月8日曾與原告以電話聯繫，原告皆承認債務等事實，
    業據其提出通聯記錄為證（見本院卷第93頁），然此為原告
    所否認。查被告所提之通聯記錄係自行製作，經本院向中華
    電信股份有限公司查詢結果，查詢條件均已超過6個月保存
    期限，已無保存（見本院卷第107-108頁、第135頁）。且被
    告並未證明其所提通聯記錄對話內容為真實。故被告辯稱原
    告於上開日期皆承認債務，有中斷時效事由，被告之債權未
    逾3年之時效期間云云，為無可採，亦不能認原告係知悉時
    效完成仍承認債務。
　㈣綜上所述，被告對原告之本票債權請求權時效已完成，原告
    自得拒絕給付。從而，原告提起債務人異議之訴，請求撤銷
    本院109年度司執字第25058號清償票款執行事件所為之強制
    執行程序，並請求被告不得執系爭債權憑證為執行名義對原
    告之財產為強制執行，均為有理由，應予准許。
四、本件事證已臻明確，兩造其餘攻擊防禦方法及舉證，核與判
     決結果無影響，無庸論述，併此敘明。
五、訴訟費用負擔之依據：民事訴訟法第78條。 
中　　華　　民　　國　　110 　年　　4 　　月　　15　　日
                  民事第三庭    法　官　羅秀緞
以上正本係照原本作成。
如對判決上訴，應於判決送達後20日內向本院提出上訴狀。如委
任律師提起上訴者，應一併繳納上訴審裁判費。
中　　華　　民　　國　　110 　年　　4 　　月　　15　　日
                                書記官　蔡忻彤